【裁判字號】    99,訴,939
【裁判日期】    990630
【裁判案由】    確認委任關係不存在
【裁判全文】
臺灣板橋地方法院民事判決               99年度訴字第939號
原      告  丙○○
訴訟代理人  王聰明律師
複  代理人  甲○○
被      告  鴻瑞營造工程有限公司
法定代理人  乙○○
訴訟代理人  謝秉原律師
上列當事人間確認股東關係不存在事件，本院於民國99年6 月24
日言詞辯論終結，判決如下：
    主    文
確認原告與被告間股東及清算人關係不存在。
訴訟費用由被告負擔。
    事實及理由
壹、程序事項：
一、按確認法律關係之訴，非原告有即受確認判決之法律上利益
    者，不得提起之，民事訴訟法第247 條前段定有明文。而該
    條所謂即受確認判決之法律上利益，係指因法律關係之存否
    不明確，致原告在私法上之地位有受侵害之危險，而此項危
    險得以對於被告之確認判決除去之者而言（最高法院42年台
    上字第1031號判例參照）。原告是否為被告公司之股東，攸
    關原告對被告公司是否有身為股東之權利義務關係，原告對
    此自有請求確認之法律上利益，其提起本件確認之訴，於法
    即無不合。
二、次按公司經中央主管機關撤銷或廢止登記者，應行清算程序
    ，此觀公司法第26條之1 規定準用同法第24條至第26條規定
    甚明。次按有限公司之清算，以全體股東為清算人。但本法
    或章程另有規定或經股東決議，另選清算人者，不在此限，
    公司法第113 條準用同法第79條定有明文。查本件被告公司
    ，業經經濟部中部辦公室於民國90年4 月6日以經授中字第
    09034653940 號函廢止登記在案，有該公司變更登記事項卡
    影本附卷可稽（見本院卷第7 頁），是以被告公司即應行清
    算程序，而被告公司之章程又別無其他規定，依法自應以全
    體股東為該等公司之清算人。參酌卷附被告公司之變更登記
    事項卡所載，被告公司之董事乙○○、股東為呂彥志、陳束
    霞、林恆丞及原告，故應以上開全體股東為清算人，惟依公
    司法第113 條準用第85條規定，公司清算人有數人時，得推
    定1 人或數人代表公司，如未推定時，各有對於第三人代表
    公司之權。又依司法院廳民一字第914   號函研究意見所
    示，「按解散之公司於清算範圍內視為尚未解散，法人至清
    算終止，在清算之必要範圍內，視為存續，公司法第24條、
    第25條、民法第40條第2 項分別定有明文。本題甲公司解散
    後未經清算，其清算事務即無終結之可言，參照上開法條規
    定，其法人人格仍應視為存續。又既未進行清算程序，即無
    清算人之就任，其法定代理人仍應為原法定代理人。」是本
    件被告公司全體股東均得對外單獨代表公司，故原告起訴狀
    中以原法定代理人乙○○列為被告之法定代理人代表被告公
    司即屬合法。
貳、實體事項：
一、原告起訴主張：伊非被告之股東，僅因提供身分證件予他人
    ，竟遭冒用登記為被告之股東。又因遭人冒名登記為被告股
    東，致伊於被告經主管機關廢止公司登記後，列為被告之法
    定清算人，而於98年6 月間接獲法務部行政執行署板橋行政
    執行處通知催繳被告所之營業稅及滯納金利息稅捐共計新臺
    幣（下同）2,534,943 元，經原告向財政部臺灣省北區國稅
    局臺北縣分局確認上情後，原告遂於99年3 月25日以臺北重
    南郵局第000173號存證信函向被告法定代理乙○○為辭任清
    算人之意思表示。惟兩造間股東及清算人關係雖已終結，但
    因登記資料未變，原告是否須負法定清算人義務，亦有疑問
    ，對此實有確認以保權益之必要而提起本件確認訴訟，並聲
    明如主文第1 項所示。
二、被告對於原告之主張沒有意見，但被告公司無法配合辦理營
    利事業登記之更正。
三、查原告主張之上開事實，業據其提出被告公司變更登記事項
    卡、財政部臺灣省北區國稅局臺北縣分局北區國稅北縣一字
    第0970001039號函、法務部行政執行署板橋行政執行處通知
    （案號:000000000000 ）、臺北重南郵局第000173號存證信
    函等影本各一份為憑（見本院卷第6-11頁）。而被告於言詞
    辯論期日到場，亦表示對原告請求之事實不爭執者，依民事
    訴訟法第280 條第1 項規定，視同自認，自堪認原告上開主
    張屬實。
四、綜上所述，原告依民事訴訟法第247 條第1 項規定，訴請確
    認與被告公司間股東及清算人之關係不存在，為有理由，應
    予准許。
五、訴訟費用負擔之依據：民事訴訟法第78條。
中    華    民    國    99    年    6     月    30    日
                  民事第二庭    法  官  吳振富
以上正本係照原本作成
如對本判決上訴，須於判決送達後20日內向本院提出上訴狀
中    華    民    國    99    年    6     月    30    日
                                書記官  李宏明

司法院資訊處製作；財團法人民間司法改革基金會備份。
